最高法院刑事判決　　　　　　　　　　　　　　　　　八十八年度台非字第三六號
　　上訴人　最高法院檢察署檢察總長
　　被　告　甲○○
右上訴人因被告違反電業法案件，對於台灣高雄地方法院中華民國八十五年四月二十
六日第一審確定判決（八十五年度訴字第八○五號，起訴案號：台灣高雄地方法院檢
察署八十五年度偵字第二一○號），認為違背法令，提起非常上訴，本院判決如左：
　　主  文
原判決關於違背法令部分撤銷。
　　理  由
非常上訴理由稱：「按判決不適用法則或適用不當者，為違背法令，此刑事訴訟法第
三百七十八條定有明文。又臺灣電力公司在用戶電錶上裝置之封印，一面刻有電力公
司或台電字樣，一面印有閃光圖案，既用以證明為電力公司所加封，即與刑法第二百
二十條所稱足以為表示其用意之證明者相當，自應以文書論，且已隨同出租之電錶，
由用戶保管，如加以毀壞，即應成立同法第一百三十八條毀壞公務員委託第三人掌管
之文書罪（二十八年上字第二五三六號判例參照）。本件依原判決所認定『被告委請
某男子將電錶外之鉛質封印拆除外，打開電錶外殼，移動計量器軸承，復以其偽造之
鉛質封印加於電錶外殼，偽裝電錶加封完好狀態』之事實，被告既以偽造之鉛質封印
加以毀棄，則其行為已該當於刑法第一百三十八條之罪，原審竟置之不論，顯有判決
不適用法則之違法。次查原判決事實欄認定被告與某年籍不詳之四十餘歲男子共同意
圖為自己不法之所有，……惟理由及主文竟未論以共同正犯，亦有事實與理由主文矛
盾之違法。案經確定，爰依刑事訴訟法第四百四十一條、第四百四十三條提起非常上
訴，以資糾正。」等語。
本院按判決不適用法則或適用不當者，為違背法令，刑事訴訟法第三百七十八條定有
明文。又臺灣電力公司在用戶電錶上裝置之封印，一面刻有台電字樣，一面印有「Ｋ
」等字樣，既用以證明為台灣電力公司業經檢驗加封之文義，並藉以防止私自搬動、
拆除，資為正確計算供電度數之標準，即與刑法第二百二十條（現行刑法第二百二十
條第一項）所稱足以為表示其用意之證明者相當，自應以文書論，且已隨同出租之電
錶，由用戶保管，如加以毀壞，即應成立刑法第一百三十八條毀壞公務員委託第三人
掌管之文書罪。本件依原判決所認定：「甲○○……共同意圖為自己不法之所有，委
請某男子將電錶外之鉛質封印拆除後，打開電錶外殼，移動電錶內之計量器軸承，使
計量器之轉速變慢約百分之五十，復以其偽造之一面刻有『Ｋ』等表彰業經台灣電力
公司檢驗加封字樣之鉛質封印三枚加封於電錶外殼，持以偽裝電錶加封完好狀態，使
台灣電力公司未能正確計算用電量，足以生損害於公眾」之事實。則被告將公務員委
託保管之電錶外之鉛質封印予以拆除，其行為已該當於刑法第一百三十八條之毀壞公
務員委託第三人掌管之文書罪。乃原判決就此罪名部分竟置之不論，顯有判決不適用
法則之違法。次查原判決事實欄認定被告與某年籍不詳之四十餘歲男子共同意圖為自
己不法之所有……等情，惟理由欄及主文竟未論以共同正犯，亦有判決理由矛盾之違
法。案經確定，非常上訴意旨執以指摘，洵有理由，惟原判決尚非不利於被告，應由
本院將原判決關於違背法令部分撤銷，以資糾正。
據上論結，應依刑事訴訟法第四百四十七條第一項第一款前段，判決如主文。
中      華      民      國    八十八    年      一      月    二十八    日
                              最高法院刑事第十一庭
                                  審判長法官  楊  文  翰
                                        法官  陳  正  庸
                                        法官  陳  世  雄
                                        法官  陳  東  誥
                                        法官  陳  炳  煌
      右正本證明與原本無異
                                              書  記  官
中      華      民      國    八十八    年      二      月      一      日
